【裁判字號】    98,上易,690
【裁判日期】    981013
【裁判案由】    違反毒品危害防制條例
【裁判全文】
臺灣高等法院高雄分院刑事判決         98年度上易字第690號
上  訴  人  臺灣高雄地方法院檢察署檢察官
被      告  丙○○
被      告  甲○○
被      告  乙○○
上列上訴人等因被告違反毒品危害防制條例案件，不服臺灣高雄
地方法院98年度易字第235 號中華民國98年5 月13日第一審判決
（起訴案號：臺灣高雄地方法院檢察署97年度偵字第1092、1093
、16207 號），提起上訴，本院判決如下：
     主  文
上訴駁回。
     事  實
一、乙○○前因違反肅清煙毒條例等案件，於民國（下同）82、
    83年間經本院以82年度上訴字第3334號、原審法院以83年度
    訴字第2417號分別判處有期徒刑3 年2 月、3 年5 月確定，
    2 罪接續執行，於85年9 月21日假釋出監，所餘刑期付保護
    管束，後經撤銷假釋並執行殘刑4 年1 月26日，於95年6 月
    30日執行完畢。詎乙○○仍不知悔改，明知海洛因係毒品危
    害防制條例明文規定之第一級毒品，不得非法持有，竟基於
    持有第一級毒品海洛因之犯意，於不詳時、地取得第一級毒
    品1 包後而持有之，並於96年12月26日晚上11時許，將上開
    毒品置於其背包內攜至高雄市楠梓區○○○街236 號「凱莉
    都汽車旅館」220 號房間內。適於96年12月27日凌晨1 時30
    分許員警前往執行臨檢，乙○○之弟丙○○接獲不詳姓名年
    籍之人打房內電話告知有員警到場實施臨檢，立刻轉告同房
    間內之乙○○、甲○○，乙○○遂將其所有內裝有第一級毒
    品1 包之肩背式黑色背包1 個（背包上貼有貼紙）自該房間
    對外聯絡窗戶丟出，乙○○、甲○○2 人並先後自上開對外
    聯絡窗戶跳下試圖逃跑（丙○○另獨自逃跑至222 號房樓梯
    躲藏及嗣後為警查獲），乙○○成功逃逸，甲○○則於跳落
    時不慎將腳跌傷，脫逃不及而為警逮捕。嗣經員警在乙○○
    跳窗窗戶正下方草叢上，目視發現乙○○所有之背包1 個及
    其他背包2 個（為丙○○所有及丟出），並於查扣之乙○○
    所有之黑色背包1 個（背包上貼有貼紙）內扣得第一級毒品
    海洛因1 包（含袋驗前毛重9.3 公克）及查獲乙○○之身份
    證件，始查悉上情。
二、案經高雄市政府警察局楠梓分局報請臺灣高雄地方法院檢察
    署檢察官偵查起訴。
     理  由
壹、程序方面：
    按被告以外之人於審判外之言詞或書面陳述，除法律有規定
    者外，不得作為證據；又被告以外之人於審判外之陳述，雖
    不符刑事訴訟法第159 條之1 至第159 條之4 之規定，而經
    當事人於審判程序同意作為證據，法院審酌該言詞陳述或書
    面陳述作成時之情況，認為適當者，亦得為證據；當事人、
    代理人或辯護人於法院調查證據時，知有第159 條第1 項不
    得為證據之情形，而未於言詞辯論終結前聲明異議者，視為
    有前項之同意。刑事訴訟法第159 條第1 項、第159 條之5
    定有明文。經查，本判決以下所引用之各項證據資料，其屬
    於被告以外之人於審判外之陳述者，均據本院於審理時逐一
    提示並告以要旨，檢察官、被告均知該等證據為被告以外之
    人之審判外陳述，已表示同意作為證據及未於言詞辯論終結
    前聲明異議，本院審酌上開證據作成時之情況，亦無不當取
    供等情形，認為以之作為本案之證據亦屬適當，依刑事訴訟
    法第159 條之5 規定，應有證據能力。
貳、實體方面：
  甲、有罪部分（即被告乙○○部分）
    一、訊據被告乙○○矢口否認有上揭持有第一級毒品犯行，
        辯稱：毒品不是我的，我背包內那包毒品是我弟弟放的
        ，我並未從220 號房間丟出背包，該背包不是我丟出的
        云云。惟查：
      (一)上揭犯罪事實，業據被告乙○○於原審審理時坦承：我
        與甲○○、丙○○元於96年12月26日晚上11時許同處高
        雄市楠梓區○○○街236 號「凱莉都汽車旅館」220 號
        房間時，丙○○接獲不詳姓名年籍之人打房內電話告知
        有員警到場實施臨檢，立刻轉告我與甲○○，我與甲○○即先後自上開對外聯絡窗戶跳下試圖逃跑，我成功逃
        逸，甲○○則於跳落時不慎將腳跌傷，脫逃不及而為警
        逮捕。員警在我與甲○○跳窗之窗戶正下方草叢上，目
        視發現3 個黑色背包，且其中貼有貼紙之背包1 個內並
        置放有乙○○之身份證件等情不諱在卷（見原審卷一第
        42頁）。又扣案貼有貼紙之黑色背包1 個（即偵二卷第
        23頁下方照片所示之背包）係被告乙○○所有，業據被
        告乙○○於檢察官偵訊、原審及本院審理時坦承在卷（
        見偵二卷第56頁、原審卷二第54頁），並經證人丙○○
        於檢察官偵訊中證述：上面有貼有貼紙的那一個是我哥
        哥的，因我曾看過他背過此包包等語明確在卷（見偵一
        卷第25頁），復有扣案背包照片4 幀在卷可佐（見偵二
        卷第22、23頁）。再者，上開乙○○之背包（貼有貼紙
        ）其內不僅查獲乙○○之身分證、健保卡等物、並扣得
        第一級毒品海洛因1 包之事實，業據證人即警員丁○○
        於原審審理時證述：編號1 的包包（指乙○○所有貼有
        貼紙之背包）有扣到1 小包海洛因等語（見原審卷二第
        50、51頁），並有原審98年4 月8 日勘驗筆錄1 份在卷
        可憑（見原審卷二第55、56頁）。又案發當日3 個背包
        內共查獲海洛因7 包，經送鑑驗確「均」含有第一級毒
        品海洛因成分，有法務部調查局濫用藥物實驗室97年2
        月15日調科壹字第09723008040 號鑑定書1 份在卷可稽
        （見偵二卷第44頁），且其中最小包之海洛因1 包毛重
        為9.3 公克，此觀卷附扣押物品清單1 份自明（見偵一
        卷第87頁），自堪認被告乙○○所有之黑色背包內所查
        獲之上開毒品海洛因1 包，確係第一級毒品海洛因，且
        即為毛重9.3 公克之該包海洛因。
      (二)上開海洛因1 包既置放在被告乙○○所有之背包內，且
        背包內並同時置放有被告乙○○所有之身分證、健保卡
        等物，衡諸常情及經驗法則，上開海洛因自屬被告乙○○所持有，而共同被告丙○○前於檢察官聲請羈押原審
        訊問時已明確供稱：「於皮夾內（指被告乙○○背包內
        皮夾）的毒品是我哥哥的」等語（見原審聲羈字第1504
        號第5 頁），再於檢察官偵訊中結證稱：「當日我哥哥
        有帶一個包包」等語（見偵一卷第79頁），檢察官復供
        稱：「皮包（當指背包）只有一個是我哥的，其他不是
        我哥哥的，我哥哥那一個是他丟的」等語甚明在卷（見
        偵一卷第4 、5 頁），自堪認被告乙○○所有背包內查
        獲之毒品海洛因1 包，確為其所持有，且當係其因得悉
        警方臨檢，為避免其在無法順利逃脫時，遭警在其隨身
        所帶背包內查獲該毒品，及為增加警方查獲之困難，而
        將裝有上開毒品海洛因1 包之背包丟置樓下，事後再以
        背包內毒品非其持有云云予以飾詞卸責，被告乙○○有
        上揭犯罪事實欄所載持有第一級毒品海洛因犯行，實屬
        灼然甚明，被告乙○○上開所辯，為犯後卸責之詞，不
        足採信。
      (三)至共同被告丙○○於原審及本院審理時雖供承：扣案之
        毒品均為我所有，1 小包毒品是我放到我哥哥背包云云
        （見原審卷二第91頁）。惟查，被告丙○○為被告乙○○之弟，且彼此感情很好，此為其2 人於檢察官偵查中
        供明在卷（見偵一卷第54頁），若上開毒品確係被告丙○○自行放入被告乙○○之背包內，而被告乙○○並不
        知情及未持有上開毒品海洛因1 包，則被告丙○○於96
        年12月27日警詢時及96年12月28日檢察官偵訊時及原審
        法院96年12月28日聲請羈押訊問時，自當坦然承認上開
        毒品為其所有及自行放入被告乙○○之背包，且係其將
        被告乙○○背包丟到樓下，應無捏詞誣陷其兄即被告乙○○之可能，惟被告丙○○於原審法院聲請羈押訊問時
        已明確供稱：於皮夾內（指被告乙○○背包內皮夾）的
        毒品是我哥哥的等語（見原審聲羈字第1504號卷第5 頁
        ），復於檢察官偵訊中供稱：皮包（當指背包）只有1
        個是我哥的，其他不是我哥哥的，我哥哥那一個是他丟
        的等語甚明在卷（見偵一卷第4 、5 頁），自堪認共同
        被告丙○○於原審及本院審理時供述：一小包毒品是我
        放到我哥哥背包云云，應為事後迴護其兄即被告乙○○
        之不實陳述，委無足取。
      (四)另公訴意旨雖認：警方於3 個背包內查扣之第一級毒品
        海洛因共7 包及第二級毒品甲基安非他命1 包，應為被
        告乙○○與共同被告甲○○、丙○○共同持有云云。經
        查，案發當日員警並未見到被告乙○○所指邀其到該汽
        車旅館吃魚翅之男子「周育琳」，業據證人即警員丁○○、戊○○於原審審理時證述在卷（見原審卷二第53頁
        ），另共同被告甲○○到達220 號房間時，房間內亦僅
        有被告乙○○及共同被告丙○○，並無他人，且被告乙○○對案發當日確有「周育琳」之男子在場之事實，亦
        未能提出證據以資證明。況案發當日縱有被告乙○○所
        述「周育琳」之男子，該男子「周育琳」是否為另2 背
        包及背包內第一、二級毒品之所有人，遍閱全卷資料，
        亦乏證據可證及未見被告乙○○等人提出證據以資證明
        ，是本院自難認扣案其餘毒品海洛因6 包及甲基安非他
        命1 包為「周育琳」所有，另由上開3 個背包為警查獲
        的地點觀之，公訴人認在220 號房間內之被告乙○○等
        人涉有持有上開毒品之嫌疑，固非無據。惟查，扣案之
        3 個背包中，僅其中1 個背包（貼有貼紙）係被告乙○○所有，另2 背包為共同被告丙○○所有，業據共同被
        告丙○○於原審及本院審理時坦承在卷（見原審卷二第
        91、92、94頁，至丙○○供述關於被告乙○○背包中一
        小包毒品為其放入及乙○○之背包係其丟下樓部分之供
        述，未為本院所採，已如前述）。又共同被告丙○○於
        原審及本院審理時關於其餘2 背包及上開2 背包內之毒
        品（即毛重9.3 公克該包海洛因以外之其餘海洛因6 包
        、甲基安非他命1 包）為其持有及丟到樓下部分之供述
        ，為不利於己之陳述，且經核與被告丙○○曾施用第一
        、二級毒品，而經法院判刑，及其於案發當日即96年12
        月26日為警查獲後，經採集其尿液送驗呈嗎啡及甲基安
        非他命陽性反應（見原審卷二第102 、103 頁）等情互
        核相符，亦與證人即警員戊○○於原審審理時證稱：在
        空地上先發現1 個包包，第2 次又發現2 個包包等情（
        見原審卷二第52頁）不悖，自非不足採信。又扣案3 個
        背包中，已有1 個是被告乙○○所有，其內並有被告乙○○之證件及查扣得毒品海洛因1 包，而其餘2 背包內
        ，均未查獲被告乙○○所有之任何證件及物品，且現場
        查獲之背包及毒品夾鏈袋上僅發現殘留指痕印，亦未發
        現明顯可供比對之指紋，有高雄市政府警察局楠梓分局
        勘察報告1 份在卷可稽（見偵一卷第21頁），另遍閱全
        卷資料，亦無任何其他證據足證被告乙○○曾持有或共
        同持有其餘2 背包（含其內毒品），是公訴人所舉之證
        據，其為訴訟上之證明，尚無從使本院形成被告乙○○
        除本院上揭所認定持有之第一級毒品1 包外，另持有其
        餘2 背包內之第一級毒品海洛因6 包及第二級甲基安非
        他命1 包之確信，從而，上開公訴意旨所指，本院尚難
        採信。
      (五)綜上，被告乙○○有事實欄所載持有第一級毒品犯行，
        事證明確，其上開所辯，為犯後卸責之詞，不足採信。
        本案事證明確，被告乙○○犯行堪以認定，應依法論科
        。
    二、按海洛因係毒品危害防制條例第2 條第2 項第1 款所稱
        之第一級毒品，不得非法持有。核被告乙○○所為，係
        犯毒品危害防制條例第11條第1 項之持有第一級毒品罪
        。又依毒品危害防制條例第11條第4 項規定，持有毒品
        達一定數量者，加重其刑至二分之一，其標準由行政院
        定之。而行政院於93年1 月7 日發布之「轉讓持有毒品
        加重其刑之數量標準」，關於持有第一級毒品加重之標
        準，為淨重5 公克以上，上開加重其刑之數量標準所謂
        之「淨重」，指除去包裝後之毒品重量，且係指「純質
        淨重」（臺灣高等法院臺中分院96年度上訴字第1995號
        刑事判決、臺灣高等法院95年度上易字2584號判決意旨
        參照）。本案被告乙○○持有之第一級毒品海洛因1 包
        ，驗前毛重為9.3 公克，包裝袋重約4.18公克（7 個空
        包裝袋合計重29.29 公克，平均每個約4.18公克），是
        去除包裝後海洛因重雖約5.12公克，惟上開海洛因純度
        僅為9.36％（見偵二卷第44頁鑑定書），據此計算純質
        淨重約為0.479 公克，故被告持有第一級毒品部分，應
        未達加重其刑之標準。查被告乙○○前因違反肅清煙毒
        條例等案件，於82、83年間經本院以82年度上訴字第33
        34號、原審法院以83年度訴字第2417號分別判處有期徒
        刑3 年2 月、3 年5 月確定，2 罪接續執行，於85年9
        月21日假釋出監，所餘刑期付保護管束，後經撤銷假釋
        並執行殘刑4 年1 月26日，於95年6 月30日執行完畢，
        有臺灣高等法院被告前案紀錄表1 份在卷可按，其受徒
        刑之執行完畢，5 年以內故意再犯有期徒刑以上之罪，
        為累犯，應依法加重其刑。
乙、無罪及免訴部分（即被告張俊文、丙○○部分）：
  一、公訴意旨略以：被告甲○○、丙○○與共同被告乙○○於
      96年12月26日晚上11時許同處高雄市楠梓區○○○街236
      號「凱莉都汽車旅館」220 號房間時，丙○○接獲不詳姓
      名年籍之人打房內電話告知有員警到場實施臨檢，立刻轉
      告乙○○、甲○○，上開3 人隨即將在渠等共同實力監督
      支配下，內裝有第一、二級毒品之肩背式黑色背包3 個自
      該房間對外聯絡窗戶丟出後，丙○○獨自跑到隔壁222 號
      房樓梯間躲藏，惟仍為警搜獲；乙○○、甲○○則先後自
      上開對外聯絡窗戶跳下試圖逃跑，乙○○成功逃逸，甲○○則於跳落時不慎將腳跌傷，脫逃不及而為警逮捕。員警
      於上開220 號房內目視發現上開3 人共同持有供壓製毒品
      使用之空氣壓縮機1 台而先予查扣；旋又在乙○○、甲○○跳窗窗戶正下方草叢上，目視發現上開3 個黑色背包，
      經警打開查看發現內有第一級毒品海洛因7 包（總淨重28
      3.08公克）、第二級毒品甲基安非他命1 包（驗前淨重6.
      798 公克，驗餘淨重6.793 公克）。因認被告甲○○、丙○○涉有刑法第11條第1 項、第2 項之持有第一、二級毒
      品罪嫌，且以一行為而犯上開2 罪名，為想像競合犯等語
      。
  二、按犯罪事實應依證據認定之，無證據不得認定犯罪事實。
      不能證明被告犯罪者，應諭知無罪之判決，刑事訴訟法第
      154 條第2 項、第301 條第1 項分別定有明文。次按認定
      犯罪事實所憑之證據，雖不以直接證據為限，間接證據亦
      包括在內，然而無論直接或間接證據，其為訴訟上之證明
      ，須於通常一般之人不致有所懷疑，而得確信其為真實之
      程度者，始得據為有罪之認定，倘其證明尚未達到此一程
      度，而有合理之懷疑存在時，即無從為有罪之認定（最高
      法院76年台上字第4986號判例意旨參照）。又刑事訴訟法
      第161 條已於91年2 月8 日修正公布，其第1 項規定：檢
      察官就被告犯罪事實，應負舉證責任，並指出證明之方法
      。因此，檢察官對於起訴之犯罪事實，應負提出證據及說
      服之實質舉證責任。倘其所提出之證據，不足為被告有罪
      之積極證明，或其指出證明之方法，無從說服法院以形成
      被告有罪之心證，基於無罪推定之原則，自應為被告無罪
      判決之諭知（最高法院92年度台上字第128 號判例意旨參
      照）。又按案件曾經判決者，應諭知免訴之判決，刑事訴
      訟法第302 條第1 款定有明文。又訴訟上所謂一事不再理
      之原則，關於實質上一罪或裁判上一罪，均有其適用（最
      高法院60年台非字第77號判例、最高法院49年台非字第20
      號判例意旨參照）。
  三、訊據被告甲○○堅詞否認有公訴人所指之持有第一、二級
      毒品犯行，辯稱：我是在中國大陸時受綽號「阿利」之朋
      友之託，請我回台後，打電話與他哥哥聯絡，因他在台灣
      有案通緝不方便與他哥哥聯絡，後來我回台後因有事南下
      找朋友，就打「阿利」給的電話，結果就由丙○○開車來
      接我到汽車旅館，我到汽車旅館時並未帶任何東西，我只
      進入房間約5 分鐘，看到桌上有很多東西，後來丙○○接
      到電話說警察臨檢，很慌張的拿了東西就跑，而乙○○從
      窗戶跳樓，我也跟著跳等語；核與共同被告丙○○於檢察
      官偵查時結證稱：我將甲○○載進來後，房間只剩3 人，
      後來我接到電話通知說警察來了，看到房間內有壓製品，
      我會怕就跑了等情（見偵一卷第24頁）及共同被告乙○○
      於偵訊中結證稱：甲○○到沒多久，警察就來了，我怕會
      出事，我先跳，被告甲○○跟著我跳等情（見偵一卷第54
      頁）相符；另觀共同被告丙○○、乙○○於警詢、檢察官
      偵訊中、原審及本院審理時之供述，亦均未供述被告甲○○有帶背包前往或曾持有扣案之3個背包（含其內毒品）
      等情，復觀扣案3 個背包中，僅於其中1 個背包發現乙○○之身分證、健保卡等物，亦未查獲任何被告甲○○之任
      何證件及物品（被告甲○○之手機並非於背包內查扣，見
      證人丁○○之證述及勘驗結果）；且現場查獲之背包及毒
      品夾鏈袋上僅發現殘留指痕印，亦未發現明顯可供比對之
      指紋，有高雄市政府警察局楠梓分局勘察報告1 份在卷可
      稽（見偵一卷第21頁），自不足以證明被告甲○○曾持有
      上開背包（含其內毒品）。此外，遍閱全卷資料，亦無任
      何其他證據足證被告甲○○曾持有或共同持有上開背包（
      含其內毒品），自尚不得僅因被告甲○○曾進入220 號房
      間內，且與共同被告丙○○、乙○○短暫共處一室，即推
      認被告甲○○共同持有扣案第一、二級毒品，是被告甲○○上開所辯，尚堪採信為真實。從而，檢察官就本件起訴
      之犯罪事實，於訴訟上所為之證明，並未達到通常一般之
      人均確信被告甲○○有公訴意旨所指持有第一、二級毒品
      犯行之真實程度，揆諸前開法律規定及判例意旨，被告甲○○犯罪均尚屬不能證明，自應依法為被告甲○○無罪之
      諭知。
  四、被告丙○○雖不否認其持有另2 背包內之海洛因6 包及甲
      基安非他命1 包之事實，然查被告丙○○本案被查獲前之
      96年12月25日18時許及同年月27日15時20分回溯24小時內
      某時許，分別施用第一級毒品海洛因及第二級毒品安非他
      命各1 次，而經原審法院於97年4 月25日以97年度審訴字
      第634 號分別就其施用第一、二級毒品犯行判處有期徒刑
      9 月、4 月，應執行有期徒刑11月，並於97年5 月19日確
      定在案等情，有原審法院97年度審訴字第634 號判決及臺
      灣高等法院被告前案紀錄表各1 份在卷可按（見原審卷二
      第14、102 、103 頁）。另被告丙○○於原審審理時復已
      供承：就是拿本案查獲到的毒品施用的等語（見原審卷二
      第93頁），而經本院詳觀公訴意旨所指被告丙○○持有第
      一、二級毒品之犯罪時間，與被告丙○○上開施用第一、
      二級毒品案件之犯罪時間極為接近，且被告丙○○更係於
      本案經警查獲後，隨即採集其尿液送驗呈嗎啡陽性及甲基
      安非他命陽性反應，而經原審法院上開另案（97年度審訴
      字第634 號）判處其施用第一、二級毒品犯行，則被告丙○○上開供述，自尚堪採信為真實。是公訴意旨所指之本
      案被告丙○○持有第一、二級毒品犯行之低度行為，應為
      原審法院97年度審訴字第634 號施用第一、二級毒品犯行
      所吸收，彼此間為同一案件，而為上開判決既判力效力所
      及，衡諸前開說明，自應為被告丙○○免訴之判決。
丙、原審因而就被告乙○○部分，適用毒品危害防制條例第11條
    第1 項、第18條第1 項前段，刑法第11條、第47條第1 項、
    第41條第1 項前段、第38條第1 項第2 款，審酌被告乙○○
    前有違反肅清煙毒條例、偽造文書等前科，有臺灣高等法院
    被告前案紀錄表1 份附卷可稽，素行非佳，其持有第一級毒
    品數量尚非鉅額，犯罪後於法院審理時否認犯行及其犯罪之
    動機、目的、手段、智識程度、生活狀況等一切情狀，量處
    有期徒刑4 月，並諭知如易科罰金以新臺幣1,000 元折算1
    日。另明扣案第一級毒品海洛因1 包（含袋驗前毛重9.3
    公克該包，且包裝袋殘留微量海洛因已無從分析剝離），爰
    依毒品危害防制條例第18條第1 項前段規定，不問屬於犯人
    與否，宣告沒收銷燬之。又以本案扣案毒品海洛因1 包因於
    鑑驗時與其他6 包海洛一同混合秤重，故已無法得悉及記載
    該1 包毒品海洛因驗後淨重確切數值，然前既經警員予以秤
    重，仍可確定本案欲沒收銷燬之毒品1 包為含袋驗前毛重9.
    3 公克該包毒品。另扣案背包1 個（背包上貼有貼紙），為
    被告乙○○所有，且係供被告乙○○持有毒品犯罪所用之物
    ，爰依刑法第38條第1 項第2 款規定，予以宣告沒收。至本
    案為警一併查扣之壓製毒品板模工具（空氣加壓器1 組、鋁
    製模板1 組），無證據證明係被告乙○○所有及與被告乙○○本案持有毒品部分有密切直接關係，明不為沒收之諭知
    ；另敘明檢察官認被告乙○○尚持有海洛因6 包及甲基安非
    他命1 包犯罪不能證明，因與前開論罪科刑部分，為實質上
    及裁判上一罪之關係，故不另為無罪之諭知；又就被告張俊
    文部分，因其被訴犯罪尚屬不能證明，因而為無罪之判決；
    就被告丙○○部分，因其被訴犯罪，應為原審法院另案已確
    定之97年度審訴字第634 號判決既判力所及，故諭知免訴之
    判決，其認事用法皆無不合，就被告乙○○部分之量刑亦稱
    適當。被告乙○○上訴仍否認持有第一級毒品海洛因，而指
    摘原判決對其論罪科刑為不當，非有理由，應予駁回。檢察
    官上訴則略以：(一)「持有」與「所有」之概念不同，只需對
    物有事實上管領力為已足，被告乙○○、丙○○、甲○○三
    人共處一室，對扣案之3 個背包有其管領力，故應認共同持
    有，較符法律原意；(二)施用毒品前之持有毒品行為，固應為
    施用行為所吸收，惟經施用毒品行為所吸收者，僅限於施用
    時所持有者，被告丙○○持有其餘毒品，仍應論以持有毒品
    罪，原審諭知被告丙○○免訴，未稱妥適；(三)被告乙○○曾
    有施用毒品之前科，且縱認其持有之海洛因僅有一包，然驗
    前毛重9.3 公克，數量非微，犯後又否認犯行，態度不佳，
    原審科處有期徒刑4 月，似嫌過輕；(四)扣案物（應係指被告
    丙○○持有之海洛因6 包及甲基安非他命1 包）為違禁物，
    原審疏未諭知沒收，亦有違誤等理由，指摘原判決不當；但
    查，被告甲○○於案發當天，係經被告丙○○開車接往汽車
    旅館，其於進入旅館時並未帶任何東西，亦無證據證明扣案
    之背包係被告甲○○所有，且其進入旅館房間約僅5 分鐘，
    尚不得僅因被告甲○○進入該220 室房間，與被告丙○○、
    乙○○短暫共處一室，即推論被告甲○○與乙○○、丙○○
    3 人共同持有全部查扣之毒品等情，業據原審判決論述甚詳
    ，本院認基於「罪證有疑，利於被告」之證據法則，原審以
    不能證明被告甲○○有與乙○○、丙○○共同持有毒品之犯
    行，諭知被告甲○○無罪，洵無不當；又警方係由被告丙○○所有之背包起出海洛因1 包，另由被告丙○○自承係其所
    有之2 個背包起出海洛因6 包及甲基安非他命1 包，因無證
    據證明該被告2 人就全數毒品有所認識且有管領力，自不應
    認各該被告持有全部毒品之罪責；再被告乙○○持有之海洛
    因1 包毛重雖達9.3 公克，然扣除包裝袋重量後僅為5.12公
    克，而該包海洛因之純度僅為百分之九‧三六，據此計算純
    質淨重約為0.479 公克，數量不多，檢察官認數量非微，尚
    有誤會；又持有第一級毒品之法定刑為3 年以下有期徒刑、
    拘役或新臺幣5 萬元以下罰金，被告乙○○雖有施用毒品之
    前科，惟施用毒品係自戕身體，究不能與其他前科等同視之
    ，是原審量處被告乙○○有期徒刑4 月，難謂過輕；再被告
    丙○○本案持有毒品海洛因及甲基安非他命之時間與其另案
    經原審判決之施用海洛因及甲基安非他命時間極為接近，是
    其於原審供稱其係拿本案查獲之毒品（意指同批毒品）施用
    等語，堪予採信，則本件持有毒品與另案施用毒品間係高低
    度行為之實質上一罪關係，應為該另案施用毒品判決之既判
    力所及，檢察官認應再論以持有毒品罪，應非正確；又扣案
    被告丙○○二背包內之6 包海洛因及1 包甲基安非他命，固
    係違禁物，惟因被告丙○○持有此部分毒品，既經原審諭知
    免訴，即應由檢察官另行單獨聲請沒收，原審未宣告沒收，
    亦無違誤；綜上，檢察官上訴意旨所陳各點，非有理由，應
    予駁回。
據上論斷，應依刑事訴訟法第368條、第373條，判決如主文。
本案經檢察官陳國全到庭執行職務。
中    華    民    國    98    年    10    月    13    日
                  刑事第四庭    審判長法  官  蕭權閔
                                      法  官  林水城
                                      法  官  陳吉雄
以上正本證明與原本無異。
本件不得上訴。
中    華    民    國    98    年    10    月    14    日
                                      書記官  郭蘭蕙
附錄本判決論罪科刑法條：
毒品危害防制條例第11條第1項
持有第一級毒品者，處 3 年以下有期徒刑、拘役或新臺幣 5 萬
元以下罰金。


司法院資訊處製作；財團法人民間司法改革基金會備份。
